---
title: "series-temporais-tf"
author: "Carlos Quintanilha"
date: "05/12/2020"
output: word_document
---

```{r setup, include=FALSE}
knitr::opts_chunk$set(echo = TRUE)
# Setup Inicial

install.packages("Quandl", repos = "https://cran.rstudio.com")
install.packages("fpp", repos = "https://cran.rstudio.com")
install.packages("fpp2", repos = "https://cran.rstudio.com")
install.packages("xlsx", repos = "https://cran.rstudio.com")
install.packages("fpp", readxl = "https://cran.rstudio.com")
install.packages("pander", repos = "https://cran.rstudio.com")

library(Quandl) 
library(fpp)
library(fpp2)
library(xlsx)
library(readxl)
library(gridExtra)
library(pander)

# Carregando os dados

fertcons <- read_excel("Datasets/Demanda.xlsx")

```


# Comentário Inicial - Alálise Exploratório


## Informações sobre a Dataset


```{r cars}
# Informações iniciais sobre o Dataset

ggplot(fertcons, aes(x=fertilizantes)) + 
  geom_histogram()+
  geom_vline(aes(xintercept=mean(fertilizantes)),color="blue", linetype="dashed", size=1)

any(is.na(fertcons))
pander(summary(fertcons))

```

Pelas informações acima conclui-se que trata-se de um Dataset contendo 268 observações sem nenhum NA.

## Criando e analisando a série temporal

Foi criada uma série temporal chamada ts.fertcons seu gráfico foi plotado e decomposto.

```{r}

# Criando a TS

ts.fertcons <- ts(fertcons, frequency = 12, start = c(1998,1), end = c(2020,4))
class(ts.fertcons)

# Plot simples da série

frequency(ts.fertcons)
start(ts.fertcons)
end(ts.fertcons)
s1 <- autoplot(ts.fertcons, frequency = 12, start=c(1998,1)) + 
  ylab("Consumo") +
  scale_x_continuous(breaks = scales::extended_breaks(12))+
  ggtitle("Entrega Mensal de Fertilizantes")

s2 <- autoplot(diff(ts.fertcons), frequency = 12, start=c(1998,1)) + 
  ylab("Consumo") +
  scale_x_continuous(breaks = scales::extended_breaks(12))+
  ggtitle("Entrega Mensal de Fertilizantes com Diff")

grid.arrange(s1,s2,nrow = 2)

d1 <- ts.fertcons%>%
  decompose(type= "additive")%>%
  autoplot() + xlab("Ano")+
  ggtitle("Decomposição Aditiva")

d2 <- ts.fertcons%>%
  decompose(type= "multiplicative")%>%
  autoplot() + xlab("Ano")+
  ggtitle("Decomposição Multiplicativa")

grid.arrange(d1,d2,ncol = 2)

```


### Em Relação à tendência

É possível identificar no gráfico uma leve tendência de crescimento pois a série inicia em 1998 com valores em torno de 1.000 e o seu final está em torno de 3.000 indicando que a entrega de fertilizantes tem aumentado ao longo dos anos. 
Em 2008, provavelmente por conta da crise econômica, observa-se um vale no gráfico que contraria um pouco a tendência. 


### Sazonalidade

É possível verificar a existência de sazonalidade, cuja amplitude vai aumentando, com exceção de 2008 e 2009,   parecendo indicar um padrão multiplicativo. 

 

```{r}


q1 <- ggseasonplot(ts.fertcons, year.labels=TRUE, year.labels.left=TRUE) +
  ylab("$ million") +
  ggtitle("Seasonal plot: antidiabetic drug sales")

q2 <- ggseasonplot(ts.fertcons, polar = TRUE) +
  ylab("$ million") +
  ggtitle("Seasonal plot: antidiabetic drug sales")

q3 <- ggsubseriesplot(ts.fertcons) +
  ylab("T 1000") +
  ggtitle("Seasonal subseries plot: Entrega de Fertilizantes")

grid.arrange(q1,q2, q3,ncol = 2, nrow =2)

```

Verifica-se que os meses de agosto, setembro e outubro, são os de maior entrega de fertilizantes e os piores meses parecem ser os de março e abril iniciando um novo ciclo de crescimento em maio. 

Parece haver um crescimento da entrega em todos os meses ao longo dos anos embora haja um vales em alguns anos indicando possíveis crises econômicas ou de outra natureza. 


# Modelos de Estudo

Inicialmente vamos montar a base de treino e a base de teste que servirão para todo o exercício. 

```{r}
train <- window(ts.fertcons, start = c(2007,1), end = c(2018,12))
test <-window(ts.fertcons, start = c(2019,1),end = c(2020,4))



```

## Holt Winters 

```{r}

# Aditivo

fit_holt_ad <- hw(train,seasonal = "additive", h=16, level=95)


# Multiplicativo

fit_holt_multi <- hw(train,seasonal = "multiplicative", h=16, level=95)


# Plotando os modelos

h1 <- autoplot(train, serie="Serie Original") + 
  autolayer(fit_holt_ad$fitted, serie = "Modelo HW Aditivo") +
  autolayer(fit_holt_ad, serie = "Previsão",showgap = F) +
  autolayer(test, series= "Base de Teste")


h2 <- autoplot(train, serie="Serie Original") + 
  autolayer(fit_holt_multi$fitted, serie = "Modelo HW Aditivo") +
  autolayer(fit_holt_multi, serie = "Previsão",showgap = F) +
  autolayer(test, series= "Base de Teste")



pander(accuracy(fit_holt_ad))
pander(accuracy(fit_holt_multi))

# Utilizando modelo ETS ( Error, Trend, Seasonal)

ets_model <- ets(train)



fit_ets <- forecast(ets_model, h=16)

h3 <- autoplot(train, serie="Serie Original") + 
  autolayer(fit_ets$fitted, serie = "Modelo HW Aditivo") +
  autolayer(fit_ets, serie = "Previsão",showgap = F) +
  autolayer(test, series= "Base de Teste")

grid.arrange(h1,h2,h3, nrow=3)


pander(accuracy(fit_holt_ad))
pander(accuracy(fit_holt_multi))
pander(accuracy(fit_ets))

pander(summary(ets_model))

```

O modelo ETS, curiosamente, está sugerindo não utilizar a componente de tendência e utilizar o 




## Autocorrelação

Abaixo estão os gráficos ACF e PACF, como a série apresenta uma tendência estamos utilizando diff para gerar a autocorellação e a autocorrelação parcial. 
No gráfico ACF é possível notar a presença da sazonaliade nos picos múltiplos de 12, como as cavidades tentem a ficar dois quartos atrás dos picos os múltiplos de 6 são os mais negativos.
O dacaimento lento pode ser sinal de não estacionariedade.



```{r}
a1 <- ggAcf(diff(ts.fertcons), lag=100)
a2 <- ggPacf(diff(ts.fertcons), lag=100)
grid.arrange(a1,a2,ncol = 2)

```